臺北高等行政法院判決　　　　　　　　　　　　　　　九十三年度簡字第一○九號
　　原　　　告　富選風管工程有限公司
　　代　表　人　甲○○
　　被　　　告　財政部臺灣省北區國稅局
　　代　表　人　林吉昌（局長）
　　　　　　　　　　　　　　　.
右當事人間因營業稅事件，原告不服財政部中華民國九十二年四月九日台財訴字第○
九一○○六○八四一號訴願決定，提起行政訴訟。本院判決如左：
　　主  文
原告之訴駁回。
訴訟費用由原告負擔。
　　事  實
一、事實概要：台北縣政府稅捐稽徵處於民國八十四年十二月五日查獲原告涉嫌於八
    十一年六月三十日進貨兩批，價款計新台幣（以下同）三、○○○、○○○元，
    未依規定取得合法憑證，而取得非實際交易對象涉嫌虛設行號之顯豐企業有限公
    司（以下稱顯豐公司）所開立之統一發票作為進項憑證，申報扣抵銷項稅額，經
    審理違章成立，乃核定補徵營業稅款一五○、○○○元，並按所漏稅額一五○、
    ○○○元處十倍罰鍰一、五○○、○○○元及依稅捐稽徵法第四十四條規定就未
    依規定取得進項憑證金額三、○○○、○○○元處百分之五罰鍰一五○、○○○
    元，合計罰鍰一、六五○、○○○元。原告不服，申經台北縣政府稅捐稽徵處復
    查決定：「原核定處罰鍰一、六五○、○○○元變更為一、○五○、○○○元；
    其餘復查駁回。」原告猶表不服，遂向財政部提起訴願，經訴願決定，將補徵營
    業稅部分維持原核定，罰鍰部分撤銷，由原處分機關另為處分。因自九十二年一
    月一日起營業稅由國稅局收回自徵，由該局概括承受轄區營業稅所有稽徵業務，
    是本案移轉管轄到國稅局。本案本稅部份，經訴願決定駁回，原告猶未甘服，遂
    向本院提起行政訴訟。
二、兩造主張：
甲、原告起訴意旨略謂：
  (一)原告於八十一年五月至八月間與顯豐公司之交易，簽有工程發包承攬書，支付款
    項時並有該公司負責人楊堅成收款簽收之證明，且該公司並已依法辦理營業稅申
    報，原告無從知悉該公司是否為虛設行號。
  (二)復查決定理由指稱：「惟查合約書載明按裝完成付現金，發票日期六月三日，付
    款紀錄日期自五月七日至八月二十四日止，無法勾稽。」等語，經查工程合約簽
    約日期為三月三十日，工程進行後，該公司以購買材料及支付工資需要現金週轉
    為由，要求先陸續收取部分工程款，原告乃依工程進度情形陸續支付部分款項，
    應屬常情。
  (三)原告進貨既取得顯豐公司開立之統一發票作為進項憑證，且顯豐公司亦已依法辦
    理營業稅申報，被告依營業稅法第五十一條規定追繳稅款，顯非適法。
  (四)綜上論結，原處分顯非適法，訴願決定亦有不當，敬請鈞院察情，撤銷原處分及
    訴願決定。
乙、被告答辯意旨略謂：
  (一)本件台北縣政府稅捐稽徵處查得原告於八十一年六月三十日進貨，價款計三、○
    ○○、○○○元，未依法取得憑證，而取具非實際交易對象涉嫌虛設行號之顯豐
    公司所開立之統一發票二張，作為進項憑證申報，扣抵銷項稅額一五○、○○○
    元，有系爭統一發票影本、說明查核紀錄、統一發票查核清單影本、臺灣板橋地
    方法院八十三年度訴字第二四九七號刑事判決書影本等附案佐證，審理違章成立
    ，乃核定補彼營業稅一五○、○○○元，原告不服，主張與顯豐公司確有交易，
    有合約書、收款簽收證明、現金帳、銀行明細表及對方公司營業稅申報資料為憑
    云云，申經復查決定略以，（一）本件原告於八十一年六月三十日進貨兩批，價
    款計三、○○○、○○○元，持顯豐公司開立之統一發票作為進項憑證申報扣抵
    營業稅一五○、○○○元，經查台灣板橋地方法院八十三年度訴字第二四九七號
    刑事判決認定：「楊堅咸於八十一年一月二十八日在臺北縣永和市○○路二巷十
    九號設立穎豐公司，並自任負責人．．．基於共同幫助他人逃漏稅捐之概括犯意
    ，明知該公司行號無實際交易行為，而於八十一年五月至十月間，連續多次在顯
    豐公司以該公司名義填製買受人、品名、數量及金額均不實之會計憑證統一發票
    五十八張以不詳之代價販售與台立股份有限公司、弘揚空調股份有限公司等公司
    作為該等公司之進項憑證．．．且為掩飾其虛開不實統一發票之行為，於八十一
    年五月至十月間，取得福益行等公司商號虛開之不實統一發票三十六張作為顯豐
    公司之進項憑證後．．．」，有判決書影本附卷可稽，顯豐公司顯為無銷貨事實
    ，專以販售統一發票幫助他人逃漏稅捐牟利之虛設商號，是原告所提示之現金帳
    、分類帳等記帳紀錄雖能證明其有向不明第三者進貨，惟顯非向該虛設行號顯豐
    公司進貨，復未能舉證證明確有支付進項稅額予該實際銷貨人，原告虛報進項稅
    額扣抵營業稅，逃漏稅之違章事實洵堪認定。（二）原告主張與顯豐公司確有交
    易乙節，惟查合約書載明按裝完成付現金，統一發票日期為八十一年六月三十日
    ，付款記錄日期自同年五月七日至八月二十四日止，無法勾稽。又顯豐公司八十
    一年五月至十月間為虛進虛銷，無銷貨事實之虛設行號，其縱有申報系爭統一發
    票之營業稅，亦係以虛偽不實之進項憑證申報扣抵上開統一發票之銷項稅額，以
    虛抵虛，難認其有繳納稅款可言。依財政部八十七年一月十七日臺財稅第八七一
    九二五四一○號函釋：虛設行號縱有申報營業稅，政府亦無收到應收之稅款，自
    難謂無逃漏。原核定補徵營業稅一五○、○○○元，應無不合為由，駁回其復查
    之申請。
  (二)查本件原告雖有進貨事實，惟未取得真正交易對象，而以虛設行號之顯豐公司開
    立之統一發票充抵，違章事證明確，業經復查決定論述甚詳；又依改制前行政法
    院八十七年七月份第一次庭長評事聯席會議決議略以：營業人雖有進貨事實，惟
    不依規定取得交易對象開立之進項憑證，而取得非交易對象開立之進項憑證，申
    報扣抵銷項稅額時，該項已申報扣抵之銷項營業稅額顯未依法繳納，仍應依營業
    稅法第十九條第一項第一款規定，就其取得不得扣抵憑證扣抵銷項稅額部分，追
    補該項不得扣抵之銷項稅款。是原告雖有進貨事實，惟未取得真正交易對象所開
    立之統一發票充抵，而以非實際交易對象所開立之統一發票充作進項憑證，申報
    扣抵銷項稅額，核有取得不得扣抵憑證並以該進項稅額扣抵銷項稅額情事，洵堪
    認定，原處分予以補繳所扣抵之稅額，核與首揭規定與函釋，並無不合。所訴各
    節，核無足採。本部分原處分請予維持。
  (三)請求駁回原告之訴。
　　理  由
一、按「營業人當期銷項稅額，扣減進項稅額後之餘額，為當期應納或溢付營業稅額
    」、「營業人左列進項稅額不得扣抵銷項稅額．．．一、購進之貨物或勞務未依
    規定取得並係存第三十三條所列之憑證者。」及「營業人以進項稅額扣抵銷項稅
    額者，應具有載明其名稱地址及統一編號之左列憑證：一、購進貨物或勞務時所
    取得載有營業稅額之統一發票。」分別為行為時營業稅法（以下簡稱營業稅法）
    第十五條第一項、第十九條第一項第一款及第三十三條第一款所明定。
二、本件係原告於八十一年六月三十日進貨，價款計三、○○○、○○○元，未依規
    定取得合法憑證，而取得非實際交易對象涉嫌虛設行號之顯豐公司所開立之統一
    發票作為進項憑證，申報扣抵銷項稅額，乃核定補徵營業稅款一五○、○○○元
    。原告不服，則主張其於八十一年五月至八月間與顯豐公司之交易，簽有工程發
    包承攬書，支付款項時並有該公司負責人楊堅成收款簽收之證明，且該公司並已
    依法辦理營業稅申報，原告無從知悉該公司是否為虛設行號云云，資為抗辯。
三、經查：
  (一)楊堅咸於八十一年一月二十八日在臺北縣永和市○○路二巷十九號設立穎豐公司
    ，並自任負責人．．。嗣因業務狀況不佳，竟意圖不法利益，乃於八十一年四月
    下旬某日起與‧‧．基於共同幫助他人逃漏稅捐之概括犯意，明知該公司行號無
    實際交易行為，而於八十一年五月至十月間，連續多次在顯豐公司以該公司名義
    填製買受人、品名、數量及金額均不實之會計憑證統一發票五十八張以不詳之代
    價販售與台立股份有限公司、弘揚空調股份有限公司等公司作為該等公司之進項
    憑證．．．且為掩飾其虛開不實統一發票之行為，於八十一年五月至十月間，取
    得福益行等公司商號虛開之不實統一發票三十六張作為顯豐公司之進項憑證；經
    台灣板橋地方法院於八十四年七月四日八十三年度訴字第二四九七號，以違反稅
    捐稽徵法判決有期徒刑一年之事實，有該刑事判決書一份在卷足憑；本件原告所
    取得顯豐公司所開立字軌號碼PG00000000號及PG00000000號二
    紙統一發票，其日期均係在八十一年六月三十日間所立，均係在八十一年四月以
    後，足認為該虛設公司行號所虛開之發票。
  (二)依原告與顯豐公司於八十一年三月三十日所簽訂承攬書，其承攬條款第一條約定
    「本工程發包總價，除註明以總價計算者外，均應俟竣工後按驗收之實做數量，
    照本承攬所付估價單內所列單價計算之。」，即原告應於顯豐公司竣工後，原告
    才按驗收之實做數量給付金錢。然查顯豐公司所開立之統一發票二紙，其日期均
    為八十一年六月三十日，而付款記錄日期則自八十一年五月七日至八月二十四日
    止，無法勾稽。原告與顯豐公司，於四個月內，交易金額高達三百萬元，每次金
    額均高達二、三十萬元之多，卻均以現金支付貨款，有違一般商業交易常態；又
    顯豐公司八十一年五月至十月間為虛進虛銷，無銷貨事實之虛設行號，其縱有申
    報系爭統一發票之營業稅，亦係以虛偽不實之進項憑證申報扣抵上開統一發票之
    銷項稅額，以虛抵虛，難認其有繳納稅款可言。是以原告與顯豐公司交易，縱認
    原告並非知悉係虛設行號，參照司法院釋字第二七五號解釋，原告既違反作為義
    務，於原告未能舉證證明自己無過失時，即應受處罰之意旨，即難謂無過失。
  (三)依經財政部八十三年七月九日台財稅第八三一六○一三七一號函釋，謂「說明：
    二、為符合法院大法官會議釋字第三三七號解釋意旨，對於營業人取得非實際交
    易對象所開立之統一發票作為進項憑證申報扣抵銷項稅額之案件，應視情節分別
    依左列原則處理：（一）取得虛設行號發票申報扣抵之案件：１、無進貨事實者
    ．．．２、有進貨事實者：（１）．．．（２）因虛設行號係專以出售統一發票
    牟取不法利益為業，並無銷貨事實，故取得虛設行號發票之營業人自亦無向該虛
    設行號進貨並支付進項稅額之事實，除該營業人能證明確有支付進項稅額予實際
    銷貨之營業人，並經稽徵機關查明該稅額已依法報繳者，應依營業稅法第十九條
    第一項第一款規定，就其取得不得扣抵憑證扣抵銷項稅額部分，追補稅款不再處
    漏稅罰外，其虛報進項稅額，已構成逃漏稅，應依營業稅法第五十一條第五款規
    定補稅並處罰。」等語，是顯豐公司縱有開立統一發票予原告，並申報營業稅，
    政府亦無收到應收之稅款，自難謂業已依法報繳營業稅，依上開財政部函釋，原
    告仍應補繳營業稅。從而原核定補徵營業稅一五○、○○○元，依法自無不合。
四、綜上所述，原處分依法並無不合，訴願決定予以維持，亦無違誤。原告徒執前詞
    ，聲請撤銷原處分及訴願決定，為無理由，應予駁回。又本件依卷內資料，事證
    已臻明確，爰不經言詞辯論為之，併此敘明。
據上論結，本件原告之訴為無理由，爰依行政訴訟法第二百三十六條、第一百九十五
條第一項後段、第九十八條第三項前段，判決如主文。
中　　華　　民　　國　　九十三　　　年　　　三　　　　月　　　二十五　　日
             臺 北 高 等 行 政 法 院   第 七 庭
                                     法  官　黃  秋  鴻
右為正本係照原本作成。
本件以訴訟事件所涉及之法律見解具有原則性者為限，始得於本判決送達後二十日
內向本院提出上訴狀並表明上訴理由，如已於本判決宣示後送達前提起上訴者，應
於判決送達後二十日內補具上訴理由（均按他造人數附繕本），且經最高行政法院
許可後方得上訴。
中　　華　　民　　國　　九十三　　　年　　　三　　　　月　　　二十五　　日
                                      書 記 官  王 琍 瑩
